臺灣臺北地方法院民事判決
109年度重國字第28號
原      告  陳靜妍  

            陳哲仁  
            陳哲鵬  
            陳靜嫻  
共      同
訴訟代理人  申哲律師  
被      告  臺北市立聯合醫院

法定代理人  黃勝堅  
訴訟代理人  沈明欣律師                      
上列當事人間請求國家賠償等事件，本院於民國111年10月18日
言詞辯論終結，判決如下：
    主  文
原告之訴及假執行之聲請均駁回。
訴訟費用由原告負擔。
    事實及理由
壹、程序事項
一、按依國家賠償法請求損害賠償時，應先以書面向賠償義務機
    關請求之；賠償義務機關對於前項請求，應即與請求權人協
    議。協議成立時，應作成協議書，該項協議書得為執行名義
    ；賠償義務機關拒絕賠償，或自提出請求之日起逾三十日不
    開始協議，或自開始協議之日起逾六十日協議不成立時，請
    求權人得提起損害賠償之訴，國家賠償法第10條、第11條第
    1 項分別定有明文。查本件原告於起訴前曾向被告提出國家
    賠償請求，惟因被告拒絕賠償致協議不成立等情，有被告民
    國109年1月15日拒絕賠償理由書1份附卷可參(見本院卷第43
    -46頁)，應足認原告起訴前已踐行上開法定先行程序，合先
    敘明。
二、次按當事人喪失訴訟能力或法定代理人死亡或其代理權消滅
    者，訴訟程序在有法定代理人或取得訴訟能力之本人承受其
    訴訟以前當然停止；第168條至第172條及前條所定之承受訴
    訟人，於得為承受時，應即為承受之聲明，民事訴訟法第17
    0條、第175條第1項分別定有明文。查本件原告陳文溪於民
    國110年2月2日死亡，此有原告陳文溪之戶籍謄本影本1紙在
    卷可稽（見本院卷第301頁），陳文溪之繼承人陳靜嫻、陳
    哲鵬、李惠玉、陳哲仁、陳靜妍，分別於110年3月12日、11
    0年3月15日具狀聲明承受訴訟（見本院卷第299頁、第319頁
    ），經核於法相符，應予准許。又原告李惠玉於111年8月14
    日死亡，此有原告李惠玉之戶籍謄本影本1紙在卷可稽（見
    本院卷第533頁），李惠玉之繼承人陳靜嫻、陳哲鵬、陳哲
    仁、陳靜妍，於111年10月18日具狀聲明承受訴訟（見本院
    卷第531頁），經核於法相符，自應予准許。
三、再按訴狀送達後，原告不得將原訴變更或追加他訴，但擴張
    或減縮應受判決事項之聲明者，不在此限，民事訴訟法第25
    5條第1項第3款定有明文。查原告起訴時聲明原為：「㈠被告
    應給付原告陳文溪新臺幣(下同)7,154,861元，及自起訴狀
    繕本送達翌日起至清償日止，按週年利率百分之5計算利息
    。㈡被告應給付原告李惠玉1,500,000元，及自起訴狀繕本送
    達翌日起至清償日止，按週年利率百分之5計算利息
　　。㈢被告應給付原告陳哲仁500,000元，及自起訴狀繕本送
　　達翌日起至清償日止，按週年利率百分之5計算利息。㈣被告
    應給付原告陳靜妍1,500,000元，及自起訴狀繕本送達翌日
    起至清償日止，按週年利率百分之5計算利息。㈤被告就第一
    項至第四項所命給付，於訴外人盧上鼎為給付後，在其給付
    範圍內免給付義務。㈥願供擔保，請准宣告假執行。」等語
    （見本院卷第11-12頁）。嗣於110年9月28日提出民事準備
    四狀變更減縮聲明為：「㈠被告應給付原告李惠玉、陳哲仁
    、陳靜妍及承受訴訟人陳靜嫻、陳哲鵬144,023元，及自起
    訴狀繕本送達翌日起至清償日止，按週年利率百分之5計算
    利息。㈡被告應再給付原告李惠玉1,103,000元，及自起訴狀
    繕本送達翌日起至清償日止，按週年利率百分之5計算利息
    。㈢被告應再給付原告陳哲仁367,000元，及自起訴狀繕本送
    達翌日起至清償日止，按週年利率百分之5計算利息。㈣被告
    應再給付原告陳靜妍1,280,000元，及自起訴狀繕本送達翌
    日起至清償日止，按週年利率百分之5計算利息。㈤就第1項
    至第4項之請求，原告願供擔保，請准宣告假執行。」等語
    （見本院卷第379-380頁），核屬減縮應受判決事項之聲明
    ，揆諸前揭規定，並無不合，應予准許。
貳、實體事項
一、原告主張略以：
　㈠於107年4月20日上午10時40分許，訴外人盧上鼎在被告所屬
    仁愛院區1樓搭乘手扶梯欲前往2樓之過程中，因未緊握扶手
    、眩暈等原因而跌倒，不慎撞倒位於其身後之陳文溪，致陳
    文溪受有創傷性硬腦膜下出血、頸椎脊隨受損併四肢癱瘓、
    呼吸衰竭併氣切後依賴呼吸器使用等重傷害。
　㈡前開事故(下稱系爭事故)之發生地點位於被告醫院仁愛院區1
    樓通往2樓之手扶梯（下稱系爭手扶梯），被告並未廣播警
    示搭乘者緊握扶手、站穩階梯，亦無設置專責單位或人員監
    控院內手扶梯之異常狀況，俾利即時由中央控制室停止手扶
    梯運作，更無安排人員於手扶梯周遭巡視以利管理人流或應
    變意外，而欠缺突發事件發生時之處理機制，以致於志工發
    現系爭事故至人員將擔架送至現場已耗時2分鐘，過程中前
    來照料之醫師遭現場圍觀民眾阻擋，且未見保全人員維持秩
    序與避免民眾隨意移動傷者，應足認被告已違反醫療法第56
    條第1項及107年度醫院評鑑基準及評量項目所課建立安全設
    施、確保就醫環境安全之作為義務，致使損害陳文溪之權利
    ，是原告爰依民法第184條第1項前段、同條第2項本文，第1
    91條第1項本文、第191條之3本文及國家賠償法第3條第1項
    等規定，請求被告負損害賠償責任。
　㈢並聲明：
　⒈被告應給付原告陳哲仁、陳靜妍、陳靜嫻、陳哲鵬等144,023
    元，及自起訴狀繕本送達翌日起至清償日止，按週年利率百
    分之5計算利息。(李惠玉部分之請求由原告陳哲仁、陳靜妍
    、陳靜嫻、陳哲鵬等繼承人進行承受)
　⒉被告應給付原告陳哲仁、陳靜妍、陳靜嫻、陳哲鵬等1,103,0
    00元，及自起訴狀繕本送達翌日起至清償日止，按週年利率
    百分之5計算利息。(李惠玉部分之請求由原告陳哲仁、陳靜
    妍、陳靜嫻、陳哲鵬等繼承人進行承受)
　⒊被告應給付原告陳哲仁367,000元，及自起訴狀繕本送達翌日
    起至清償日止，按週年利率百分之5計算利息。
　⒋被告應給付原告陳靜妍1,280,000元，及自起訴狀繕本送達翌
    日起至清償日止，按週年利率百分之5計算利息。
　⒌就第1項至第4項之請求，原告願供擔保，請准宣告假執行。
二、被告則以：
　㈠陳文溪之所以受有傷害，係因訴外人盧上鼎明知其患有帕金
    森氏症，且所服用藥物會導致姿勢性低血壓引起頭暈，本應
    注意避免搭乘手扶梯及於搭乘手扶梯過程中應緊握扶手，而
    疏未注意，在被告所屬仁愛院區1樓搭乘手扶梯前往2樓，於
    手扶梯往上之過程中，未緊握扶手，因眩暈、重心不穩向後
    跌倒，不慎撞到其身後之陳文溪，致陳文溪亦向後倒地，受
    有創傷性硬腦膜下出血等重傷害所造成，此有本院108年度
    審易字第2808號刑事判決可參照。是以，本件陳文溪受有傷
    害，應與被告設置之系爭電扶梯緊急按鈕是否合法、被告有
    無教導現場志工意外發生時應有之應變措施等並無相當因果
    關係，從而，原告依民法第184條第1項、第191條、國家賠
    償法第3條第1項等規定，請求被告負損害賠償責任，並無理
    由。
　㈡又依據系爭事故發生時現場之監視錄影光碟，應可知系爭電
    扶梯運作正常，且案發後被告所屬志工立即按下設置於電扶
    梯左側下方之緊急停止按鈕使系爭電扶梯停止運作，該緊急
    停止功能亦屬正常，故本件被告應無對所屬公有公共設施設
    置或管理有欠缺之情形，並符合升降階梯構造國家標準4.1.
    3條之規定。原告主張被告應比照台北捷運般將緊急停止按
    鈕設計於腰際，方可謂公共設施設置無欠缺云云，並無可採
    。再者，系爭電扶梯每半年均經內政部營建署之中華民國升
    降設備安全檢查協會檢查合格，且每月均由被告委託之第三
    人崇友實業股份有限公司派員進行2次之維護保養，系爭電
    扶梯於案發前後均安全無異常，並無欠缺通常應具備之安全
    狀態或功能，應可知原告主張系爭電扶梯之設置或管理有欠
    缺等情，並無理由。
　㈢另原告於107年4月20日系爭事故發生後，雖曾在本院刑事庭
    （108年度審易字第2808號）對被告提起刑事附帶民事訴訟
    ，然上開訴訟經刑事庭裁定移送民事庭後，業經本院民事庭
    以109年度重國字第13號以原告所提之訴不合法裁定駁回原
    告之訴確定在案，是原告對被告提起刑事附帶民事訴訟自不
    生中斷消滅時效之效力。從而，因原告遲於109年6月始起訴
    請求被告進行賠償，已罹於2年之消滅時效。
　㈣縱本院認被告應負國家賠償責任，惟原告就損害賠償之範圍
    ，並未舉證以實其說，自無可採。且原告請求之精神慰撫金
    明顯過高，自應予酌減。
  ㈤此外，原告已自承盧上鼎已給付渠等2,560,000元等情，是以
    ，因原告之所受之損害，已因盧上鼎之賠償而填補，則原告
    應無從再向被告請求損害賠償等語，資為抗辯。
  ㈥並聲明：
  ⒈原告之訴及假執行之聲請均駁回。
  ⒉如受不利之判決，被告願供擔保，請准宣告免為假執行。
三、得心證之理由：　　
  ㈠按當事人主張有利於己之事實者，就其事實有舉證之責任，
    民事訴訟法第277條前段定有明文。民事訴訟如係由原告主
    張權利者，應先由原告負舉證之責，若原告先不能舉證，以
    證實自己主張之事實為真實，則被告就其抗辯事實即令不能
    舉證，或其所舉證據尚有疵累，亦應駁回原告之請求（最高
    法院100年度台上字第415號裁判意旨參照）。本件原告主張
    被告有前揭情事致其受有損害，既為被告所否認，揆諸前揭
    判決意旨，自應由原告負舉證之責任。經查：
  ⒈本件原告主張被告就陳文溪傷後之照護處理應有所疏失、且
    設施(即醫院)之管理有所欠缺，致使擴大陳文溪之傷勢等語
    ，並主張本件應有民事訴訟法第277條但書之適用云云。惟
    查，系爭事故肇因於盧上鼎之過失行為，衡諸常情，陳文溪
    受傷結果應歸責於盧上鼎之過失侵權行為，本件即非一般而
    言無法判斷責任歸屬之醫療疏失損害賠償事件，自無民事訴
    訟法第277條但書規定之適用。揆諸民事訴訟法第277條本文
    、主張變態事實應負舉證責任之法理，本件自應由原告就被
    告有管理疏失、設施之管理欠缺導致陳文溪受傷或傷勢加重
    等情，負舉證之責任。
　⒉因本件並無事證足以證明被告就陳文溪之照護確有疏失、設
    施之管理欠缺以致陳文溪受傷或傷勢加重一事，故本件原告
    之訴為無理由，應予駁回。　
　⒊本件原告雖主張：本件陳文溪受有傷害，與被告設置之系爭
    電扶梯緊急按鈕未合法、欠缺突發事件之處理機制、被告未
    教導現場志工意外發生時應有之應變措施間存有相當因果關
    係等情，惟查，原告並未舉證以實其說，從而，原告依民法
    第184條第1項、第191條、國家賠償法第3條第1項等規定，
    請求被告負損害賠償責任，亦無理由。
　㈡綜上可知，本件原告並未證明被告就陳文溪之照護確有疏失
    以致陳文溪受傷或傷勢加重一事，亦未證明被告就陳文溪傷
    後之照護處理有疏失或被告之設施管理有何欠缺，致使擴大
    陳文溪之傷勢，且復無任何事證可證被告有任何行為造成原
    告受有何損害，原告提起本件訴訟，為無理由，應予駁回。
四、綜上，本件原告爰依民法第184條第1項前段、同條第2項本
    文，第191條第1項本文、第191條之3本文及國家賠償法第3
    條第1項等規定，請求被告賠償損害，為無理由，應予駁回
    。另原告之訴既經本院認定應予駁回，則原告假執行之聲請
    即失所附麗，應併予駁回，附此敘明。
五、本件事證已臻明確，兩造其餘攻擊防禦方法經審酌後，認於
    判決結果均不生影響，爰不一一論述。
六、訴訟費用負擔之依據：民事訴訟法第78條。
中　　華　　民　　國　　111 　年　　11 　　月　17　　日
                  民事第二庭    法　官　陳雅瑩
以上正本係照原本作成。
如對本判決上訴，須於判決送達後20日內向本院提出上訴狀。如
委任律師提起上訴者，應一併繳納上訴審裁判費。
中　　華　　民　　國　　111 　年　　11　　月　　17　　日
                                書記官  陳薇晴